臺灣高等法院民事判決　　　　　　　　 94年度再易字第106號
再審原告　　甲○○
再審被告　　乙○○
上列當事人間返還代墊款等事件，再審原告對於中華民國94年7
月19日本院94年度上易字第349號確定判決，提起再審之訴，本
院判決如下：
    主  文
再審之訴駁回。
再審訴訟費用由再審原告負擔。
    事  實
甲、再審原告方面：
壹、聲明：
一、原確定判決關於不利再審原告部分廢棄。
二、前開廢棄部分，再審被告之訴及該部分假執行之聲請均駁回
    。
貳、陳述：
一、坐落台北縣樹林市○○街133號6樓之房屋及土地（下稱系爭
    房地）係再審原告之母王馨卿與再審被告共同出資購買無條
    件贈與，絕非再審被告代再審原告繳付價款。再審被告出於
    自願與再審原告之母王馨卿共同出資贈與自備款，以購置系
    爭房地，言明做為再審原告結婚之用。證人李梅雪、林純純
    亦到場證稱知悉贈與一事，原審誤為證人無法證明，顯有誤
    解。又據證人劉淑媛證稱：簽約前提及說產權是要登記給再
    審原告，亦可得知有贈與之事實。
二、本件如係代墊款或借貸行為，則應為再審原告所購置，何以
    由再審被告出面洽談、付款？又再審被告亦始終未提出借貸
    之人證及物證。
三、設定抵押而未借款應予塗銷與購屋分屬二事，再審被告倒果
    為因，以再審原告以系爭房地為擔保，抵押借資新台幣（下
    同）250萬元購車，混為一談，原購車目的嗣無法完成，則
    借貸取消，依約應塗銷抵押權。
四、本件購屋並未借款，根本無任何本票、借據。代書在設定申
    請書註記「非雙方約定事項」，即約定事項中「借款以本票
    、借據及包括代繳本房地價款，銀行貸款為準」，非雙方原
    意，應係代書個人故意或過失之行為，其記載與事實不符。
    原審不查，誤再審原告為借貸行為，應返還代墊付款，適用
    法規顯有錯誤。
乙、再審被告方面：
    本件未行言詞辯論，無再審被告之聲明及陳述可供記載。
丙、本院依職權調閱本院94年度上易字第349號兩造間返還代墊
    款等事件全卷。
    理  由
一、按再審之訴顯無再審理由者，得不經言詞辯論，以判決駁回
    之，民事訴訟法第502條第2項定有明文；又按民事訴訟法第
    496條第1項第1款所謂適用法規顯有錯誤，係指確定判決所
    適用之法規顯然不合於法律規定，或與現尚有效之判例、解
    釋顯然違反者而言，不包括認定事實錯誤、取捨證據失當、
    判決不備理由及在學說上諸說併存致發生法律上見解歧異等
    情形在內（最高法院90年度台再字第27號判決參照）。
二、經查再審原告主張原確定判決適用法規顯有錯誤提起再審，
    然其並未指出原確定判決有何前述適用法規顯有錯誤之情形
    。而再審原告所稱依證人李梅雪、林純純、劉淑媛所為證言
    ，可知有贈與之事實；及再審被告未提出借貸之人證及物證
    ，並代書在設定申請書所為註記與事實不符云云，均屬認定
    事實之範疇，經核與民事訴訟法第496條第1項第1款之規定
    不符。
三、綜上所述，再審原告提起本件再審之訴，為顯無再審理由，
    爰不經言詞辯論，以判決駁回之（最高法院44年台上字第
    566號判例參照）。
四、據上論結，本件再審之訴為顯無理由，依民事訴訟法第502
    條第2項、第78條，判決如主文。
中　　華　　民　　國　　94　　年　　12　　月　　30　　日
                  民事第九庭  審判長法　官  吳景源
　　　　　　　　　　　      　　　　法　官  連正義
　　　　　　　　　　　      　　　　法　官  鄭威莉
正本係照原本作成。
不得上訴。
中　　華　　民　　國　　95　　年　　1 　　月　　4 　　日
　　　　　　　　　　　　　　　　　　書記官  吳瑞英
